---
title: "StatistischeModellierung"
author: "Zlabinger Christof"
date: "`r Sys.Date()`"
output: pdf_document
---

```{r setup, include=FALSE}
knitr::opts_chunk$set(echo = TRUE)
```

## Aufgabe 1
### Lade den Datensatz 'state.x77' in R. Beschreibe die Daten anhand der internen Hilfe.

```{r state.x77,echo=FALSE}
summary(state.x77)
```

Es handelt sich um eine Matrix mit 50 Zeilen und 8 Reihen welche Dated der US Staaten beinhalten. Jede Zeile entspricht einem Staat. Diese Reihen beinhalten die:

-   Population im Jahr 1975 in 100 Einwohnern
-   Das Einkommen pro Person in 1974
-   Die Prozent an Analphabeten in 1970
-   Die Lebenserwartung von 1969-1971
-   Die Mordrate pro 100,000 Einwohnern
-   Die Prozent der Highschool Absolventen
-   Die Mittlere Anzahl an Tagen an denen es in der Hauptstadt oder in einer grossen Stadt, in den Jahren 1931-1960, es unter 0°c hatte.
-   Die Flaeche der Laender

### Ermittle ein lineares Regressionsmodell, dass die Mordrate ('Murder') durch die unabhängigen Variablen Population, Income, Illiteracy,und Life Exp(ectancy) erklärt. Schreibe die Modellgleichung an und interpretiere die Werte der Koeffizienten im Kontext.

